【裁判字號】    99,易,1568
【裁判日期】    990628
【裁判案由】    毒品危害防制條例
【裁判全文】
臺灣板橋地方法院刑事判決              99年度易字第1568號
公  訴  人  臺灣板橋地方法院檢察署檢察官
被      告  甲○○
上列被告因違反毒品危害防制條例案件，經檢察官提起公訴（99
年度毒偵字第3771號），被告於本院準備程序進行中就被訴事實
為有罪之陳述，經本院告知簡式審判程序意旨，並聽取公訴人、
被告之意見後，本院裁定依簡式審判程序審理，判決如下：
    主  文
甲○○施用第二級毒品，累犯，處有期徒刑肆月，如易科罰金，
以新臺幣壹仟元折算壹日。
    事  實
一、甲○○前曾於民國93年間，因施用毒品案件，經本院以93年
    度毒聲字第302 號裁定送觀察、勒戒後，認有繼續施用毒品
    傾向，再經本院以93年度毒聲字第565 號裁定令入戒治處所
    施以強制戒治，嗣於93年11月5 日因停止處分出所，於94年
    3 月28日戒治期滿，並經臺灣板橋地方法院檢察署以93年度
    戒毒偵字第431 號為不起訴處分確定；於97年間，因施用毒
    品案件，經本院以97年度簡字第4309號判處有期徒刑5 月確
    定，其於97年8 月20日入監服刑，嗣於98年1 月19日縮刑期
    滿執行完畢。詎竟仍未戒除毒癮，仍基於施用第二級毒品甲
    基安非他命之犯意，於99年3 月27日，在臺北縣板橋市○○
    路簡易公園廁所內，將第二級毒品甲基安非他命置於燈泡內
    用火燒烤吸聞所生煙霧之方式，施用第二級毒品甲基安非他
    命1 次。嗣於同年月28日晚上6 時許，在同上市○○路○ 段
    148 巷28號，為警查獲，且經採集其尿液送驗呈安非他命類
    陽性反應，始悉上情。
二、案經臺北市政府警察局大同分局移送臺灣板橋地方法院檢察
    署檢察官偵查起訴。
    理  由
一、按除被告所犯為死刑、無期徒刑、最輕本刑為三年以上有期
    徒刑之罪或高等法院管轄第一審案件者外，於第一次審判期
    日前之準備程序進行中，被告先就被訴事實為有罪之陳述時
    ，審判長得告知被告簡式審判程序之旨，並聽取當事人、代
    理人、辯護人及輔佐人之意見後，裁定進行簡式審判程序，
    刑事訴訟法第273 條之1 第1 項定有明文。經核本件被告甲
    ○○所犯係死刑、無期徒刑、最輕本刑為三年以上有期徒刑
    以外之罪，其於準備程序中就被訴之事實為有罪陳述，經法
    官告知簡式審判程序之旨，並聽取公訴人、被告之意見後，
    本院爰依首揭規定，合議裁定由受命法官獨任進行簡式審判
    程序，合先敘明。
二、上開犯罪事實，業據被告甲○○於本院準備程序及審理中自
    白不諱，又被告經警查獲後，於99年3 月28日，在臺北市政
    府警察局大同分局偵查隊採尿液，經送台灣尖端先進生技醫
    藥股份有限公司以酵素免疫分析法初驗及氣相層析質譜儀複
    驗，均呈安非他命類陽性反應，此有台灣尖端先進生技醫藥
    股份有限公司濫用藥物尿液檢驗報告1 紙在卷可稽。綜上所
    述，足認被告自白與事實相符，本件事證明確，被告犯行，
    洵堪認定。
三、按觀察、勒戒或強制戒治執行完畢釋放後，5 年內再犯施用
    第一、二級毒品之罪者，檢察官應依法追訴，毒品危害防制
    條例第23條第2 項定有明文。本案被告曾接受觀察勒戒及強
    制戒治，其本案犯罪時間距離該次強制戒治執行完畢日（即
    94年3 月28日）雖已逾5 年，惟按「施用第一、二級毒品為
    犯罪行為，毒品危害防制條例第10條第1 項及第2 項各定有
    處罰明文。故施用該毒品者，依前揭規定本應科以刑罰，惟
    基於施用毒品之人，兼有病患屬性，乃於刑事政策上對合於
    一定條件之施用者，依同條例第20條、第23條之規定，施以
    觀察、勒戒及強制戒治之治療，期以保安處分替代刑罰，戒
    斷其身、心癮。嗣因其程序過於繁雜，上揭條例於92年7 月
    9 日修正公布，自93年1 月9 日施行，將該第20條、第23條
    之保安處分程序，單純區分為『初犯』、『5 年內再犯』及
    『5 年後再犯』3 種；依其立法理由之說明：『初犯』，經
    觀察、勒戒或強制戒治後，應為不起訴處分或不付審理之裁
    定；經觀察、勒戒或強制戒治執行完畢釋放後，『5 年內再
    犯』者，因其再犯率甚高，原實施之觀察、勒戒及強制戒治
    既已無法收其實效，爰依法追訴或裁定交付審理。至於經觀
    察、勒戒或強制戒治執行完畢釋放後，『5 年後再犯』者，
    前所實施之觀察、勒戒或強制戒治已足以遮斷其施用毒品之
    毒癮，為期自新及協助其斷除毒癮，仍適用『初犯』規定，
    先經觀察、勒戒或強制戒治之程序。從而依修正後之規定，
    僅限於『初犯』及『5 年後再犯』二種情形，始應先經觀察
    、勒戒或強制戒治程序，不能逕行起訴，亦即設為施用毒品
    罪起訴條件之限制。但倘被告於5 年內已再犯，經依法再為
    保安處分或追訴處罰者，縱其第3 次（或第3 次以上）施用
    毒品之時間，在初犯之保安處分執行完畢釋放5 年以後，即
    非屬『5 年後再犯』之情形，且因前有『5 年內再犯』情形
    ，顯見其再犯率甚高，原實施之保安處分無法收其實效，毋
    庸仍予寬典處遇，而應依該條例第10條逕予刑罰制裁。至於
    第3 次（或第3 次以上）施用毒品之時間，是否宜有期間限
    制？以多久為適宜？則分屬刑事政策、專門醫學之範圍，非
    審判機關所能決定，有待循立法途徑解決（修正前肅清煙毒
    條例第9 條第7 項規定施用毒品斷癮後，三犯者，處死刑或
    無期徒刑，即本此旨），此為本院最新之統一見解」（最高
    法院98年度台非字第128 號判決參照）。查被告於94年3 月
    28日強制戒治執行完畢後5 年內之97年間，因施用毒品案件
    ，經本院以97年度簡字第4309號判處有期徒刑5 月確定，嗣
    於98年1 月19日執行完畢，有臺灣高等法院被告前案紀錄表
    附卷足參，其既已於強制戒治執行完畢釋放後5 年內，再犯
    前揭施用毒品罪，則檢察官對其提起公訴，即屬合法。
四、查甲基安非他命係毒品危害防制條例第2 條第2 項第2 款所
    稱之第二級毒品。核被告甲○○所為，係犯同條例第10條第
    2 項之施用第二級毒品罪。其施用第二級毒品前後，持有第
    二級毒品之低度行為，為施用之高度行為所吸收，不另論罪
    。被告前有如事實欄所述之犯罪科刑及執行情形，此有臺灣
    高等法院被告前案紀錄表1 份在卷可稽，其於有期徒刑執行
    完畢後，5 年以內再故意犯本罪，應依刑法第47條第1 項規
    定論以累犯，並加重其刑。爰審酌被告有如事實欄所述之施
    用毒品前科紀錄，經觀察勒戒、強制戒治執行完畢，仍無法
    戒絕毒癮，再次漠視法令禁制而犯本罪，惟其施用毒品所生
    危害，實以自戕身心健康為主，對於他人生命、身體、財產
    等法益，尚無明顯而重大之實害，兼衡其犯罪後坦承犯行之
    態度等一切情狀，量處如主文所示之刑，並諭知易科罰金之
    折算標準。
據上論斷，應依刑事訴訟法第273 條之1 第1 項、第299 條第1
項前段，毒品危害防制條例第10條第2 項，刑法第11條前段、第
47條第1 項、第41條第1 項前段，判決如主文。
本案經檢察官簡志祥到庭執行職務。
中    華    民    國    99    年    6     月    28    日
                  刑事第一庭    法  官  連雅婷
以上正本證明與原本無異
如不服本判決應於送達後10日內向本院提出上訴狀
                                書記官  郭晉良
中    華    民    國    99    年    6     月    28    日
附錄本案論罪科刑法條全文：
毒品危害防制條例第10條
施用第二級毒品者，處 3 年以下有期徒刑。

司法院資訊處製作；財團法人民間司法改革基金會備份。
